【裁判字號】    95,上訴,559
【裁判日期】    951212
【裁判案由】    違反電業法
【裁判全文】
臺灣高等法院臺南分院刑事判決         95年度上訴字第559號
上  訴  人  臺灣雲林地方法院檢察署檢察官
被      告  甲○○
輔  佐  人
即被告之子  乙○○
上列上訴人因被告違反電業法案件，不服臺灣雲林地方法院94年
度簡上字第83號中華民國95年4月10日第一審判決（聲請簡易處
刑案號：臺灣雲林地方法院檢察署94年度偵字第1044號，原審法
院虎尾簡易庭94年度虎簡字第172號簡易判決後，檢察官提起上
訴，經原審法院管轄之第二審合議庭依通常程序審理），提起上
訴，本院判決如下：
    主  文
原判決撤銷。
甲○○竊盜，處有期徒刑參月，如易科罰金，以參佰元折算壹日
。
    事  實
一、被告甲○○為臺灣電力股份有限公司（下稱臺電公司）之用
    電戶，為減省用電開支，竟意圖為自己不法之所有，基於竊
    盜之犯意，於民國93年2月中旬某日，在雲林縣元長鄉○○
    ○段182-1號，其所經營之養殖魚池處，明知其向臺電公司
    所申請之編號00-00-0000-0000相電表（下稱乙電表）故障
    無法計度，竟擅自將其向臺電公司所申請之上開養殖魚池內
    供水車使用編號00-00-0000-0000相三線電表（下稱甲電表
    ），其用電總開關連接到水車電箱開關之2條110V相線拔除
    （即A相及B相電線），僅留存1條190V相線（即C相電線），
    再以所有之PVC電線2條，從上開水車電箱開關已拔除相線空
    下之處，連接到乙電表後用電總開關之2條110V相線，即將
    甲電表之190V相線與乙電表之110V二相電源，並聯成三相三
    線之電源，跨接使用於上開之水車電箱開關內使用，以此改
    接表內電線線路之方式，接續竊取電流使用，以達減省電費
    新台幣（下同）15117.6元之目的，並生損害於台電公司。
    迨同年3月1日15時許，為臺電公司稽查人員在上址查獲，並
    扣得PVC電線2條。
二、案經臺電公司訴由雲林縣警察局報請臺灣雲林地方法院檢察
    署檢察官偵查聲請簡易處刑，經原審法院虎尾簡易庭判決後
    ，檢察官提起上訴，再經原審法院管轄之第二審合議庭依通
    常程序審理。
    理  由
壹、認定犯罪事實所憑之證據及理由
一、訊據被告固坦承其在雲林縣元長鄉○○○段182之1號處經營
    養殖魚池，並向臺電公司申請甲電表及乙電表使用，而於93
    年3月1日下午3時許，為臺電公司稽查人員吳瑞麒、邱清元
    及廖欽釧等人在該處查獲私行改接線路，並扣得改接線路所
    用之PVC電線2條等情形，惟堅決否認有改動表外線路、使電
    表計度失效不準或竊電之犯行，辯稱：我是於電表後接線，
    使電器在同一時間取用2個電表所供應之電源來運轉，目的
    是為了平均2個電表的用電量，避免超過馬力被處罰，並沒
    有偷電，亦無不法之意圖及動機，且此於電表後接線，並非
    改動電表外之線路，也與電業法第106條第2款規定之要件不
    符等語。
二、經查：
  (一)本件被告在雲林縣元長鄉○○○段182之1號處經營養殖魚池
    ，並向臺電公司申請甲、乙2個電表使用之事實，除有被告
    之自白外，並有臺電公司用電實地調查書、稽查現場照片5
    張、甲電表及乙電表之基本資料、臺電公司電表（故障換表
    ）登記單、現場勘驗示意圖及照片，及被告提出之照片8張
    （見警卷第11頁、第14頁至第15頁、原審卷第57頁、第59頁
    至第60頁、第130頁至第152頁、外放相簿）附卷可佐，堪予
    認定。又其中乙電表於臺電公司人員於93年3月1日稽查時，
    即已因不明原因而故障，亦為被告所不爭執，並經證人吳瑞
    麒證述在卷，復有稽查錄影帶勘驗筆錄、臺電公司電表（故
    障換表）登記單附卷可參，亦可認定。
  (二)就本案被告私行改接電線線路之情形，業據被告自承其改接
    電線之方式係將甲電表後用電總開關（即原審卷第147頁照
    片之藍色總開關）連接到水車電箱開關之2條110V相線拔除
    （即A相及B相電線），僅留存1條190V相線（即C相電線），
    再以自備之扣案PVC電線2條，從上開水車電箱開關已拔除相
    線空下之處，連接到乙電表後用電總開關（即原審卷第140
    頁照片之黑色總開關）之2條110V相線，亦即將甲電表之190
    V相線與乙電表之110V二相電源並聯成三相三線之電源，而
    改接於水車電箱開關內使用，並經證人吳瑞麒於原審審理中
    證述明確，復有該水車電箱照片、正常接線及被告異常改接
    線路示意圖、原審勘驗照片等（見警卷第15頁第4張照片、
    原審卷第52頁、第56頁、第146頁上方照片）在卷可憑，亦
    可認定。
  (三)被告辯稱上開改接線路係為避免超過馬力，並不知道乙電表
    已故障，亦無不法之意圖及動機云云。查惟證人吳瑞麒於原
    審審理中已證述：甲電表的契約容量是15馬力，在我們查獲
    當時，被告說他只有4台水車在用，也確實只有4台水車在使
    用，而4台水車須4馬力，所以並沒有超過馬力的問題等語（
    見原審卷第176頁），又查被告所經營之該養殖魚池全部為6
    台水車業據原審現場勘驗屬實，是縱6台水車同時使用，亦
    僅需6馬力，並不致於會有超過馬力之情形，是被告辯稱為
    避免超馬力云云，已不可採。
  (四)次查，證人吳瑞麒復證稱：乙電表之表燈單價是2.4元左右
    ，甲電表之單價則是1.7元，故以乙電表之電費單價較貴等
    語（見原審卷第168頁）。而被告於改接線路後，將水車用
    電所需之原單價較低之甲電表2條110V相線，改連接以單價
    較高之乙電表2條110V相線電源，其總電費將因此改接線路
    而較原正常接線之情形為高，是其所改接之線路，顯與一般
    常情有違。且經本院將本件送請國立中正大學電機工程學系
    鑑定結果，亦認「：被告將養殖電器之供電由原來申請三相
    用電中之二相，改接至住宅用電之二相電源的行為，在正常
    情況下並不合理；臺電人員在93年3月1日查核時，發現被告
    之住宅用電之電表（00000000000）已故障多時，因此電表
    於92年11月及93年2月讀表時皆為0度，而經過計算，住宅用
    之每度電價較高於養殖用每度之電費，被告將較高電價之電
    源接至電價較低之電器，其電價理應會明顯增加，而無法達
    到節省電費之目的，其改變原申請接線方式的不良動機尤為
    可議」，此有該大學94年12月2日中正電機字第0940012605
    號函在卷可參，亦同認被告上開改接線路確有不良之動機。
  (五)又查，電表故障與否並不影響臺電公司對用戶供電之提供，
    有上開國立中正大學94年12月2日中正電機字第0940012605
    號函附卷可佐。又鑑定證人丙○○亦證稱「（在兩個電錶後
    面接線，使電器在同一個時間取用兩個電錶所供應的電源，
    是否會影響用電量的計算？）如果兩個電錶加起來計算不會
    影響，個別電錶單獨看的話會影響。（系爭兩個電錶顯示出
    的用電量是否相同？）接法不同而異，壹組負載分為三條線
    如果分別用兩個電錶來接的話，其中壹個電錶（本案的三相
    負載電錶）接壹條，另外壹個電錶（兩相負載電錶）接兩條
    ，接壹條的電量係三分之一，接兩條的電量是三分之二。」
    （本院卷第68頁）等語明確，可知本件依被告所改接之線路
    ，於甲電錶計價之電量係使用電量之三分之一，參以被告之
    乙電表所在位置之建物內即係設置甲、乙二電表總開關及水
    車電表總開關處（見被告於原審提出之照片編號4、5，外放
    證物），為被告每日啟動魚池內水車必經之處，衡情如乙電
    表已故障無法計度，應為被告可輕易知悉，從而，被告上開
    不合理改接線路之目的，即被告顯然知悉該乙電表已故障、
    無法計度，始將該水車開關之電源線路改接如上，因此改接
    線路之方式，被告將只須負擔該甲電表之190V單一相線之用
    電電費（如前述為3分之1）。故被告改接線路顯然有主觀上
    不法之意圖及動機至明。被告辯稱並不知道乙電表已故障，
    無不法之意圖及動機云云，顯不可採。
  (六)綜上所述，本件事證明確，被告犯行洵堪認定，又被告於93
    年3月之電費（係為93年2月間之用電）為6299度8445元（加
    計營業稅為8867元），另依證人吳瑞麒證述用電應以查獲當
    月最準（見原審卷第174頁），從而被告自93年2月中旬至3
    月1日（即被查獲當日）半個月所竊取之電力為8922度（計
    算式為6299÷2＝3149.5，3149.5×3－3149.5＝6299），總
    計竊得之利益為15117.6元（加計營業稅為6299×2.4＝1511
    7.6元）。
貳、論罪科刑之理由
一、查被告行為後，刑法第41條已於94年2月2日修正公布，其中
    第41條已由原先之「犯最重本刑為五年以下有期徒刑以下之
    刑之罪，而受六月以下有期徒刑或拘役之宣告，因身體、教
    育、職業或家庭之關係，執行顯有困難者，得以一元以上三
    元以下折算一日，易科罰金」、「併合處罰之數罪，均有前
    項情形，其應執行之刑逾六月者，亦同」之規定，修正為「
    犯最重本刑為五年以下有期徒刑以下之刑之罪，而受六個月
    以下有期徒刑或拘役之宣告者，得以新臺幣一千元、二千元
    或三千元折算一日，易科罰金」、「前項規定於數罪併罰，
    其應執行之刑未逾六月者，亦適用之」；另罰金罰鍰提高標
    準條例第2條亦配合修正，將原先之「依刑法第四十一條易
    科罰金或第四十二條第二項易服勞役者，均就其原定數額提
    高為一百倍折算一日；法律所定罰金數額未依本條例提高倍
    數，或其處罰法條無罰金刑之規定者，亦同」之規定，予以
    修正刪除，另第33條第5款亦由原先「罰金：一元以上」，
    修正為「罰金新台幣一千元以上，以百元計算之」。並均自
    95年7月1日起施行，則比較新舊法結果，自以修正前之刑法
    第41條、第33條第5款及罰金罰鍰提高標準條例第2條之規定
    有利於行為人，依新修正刑法第2條第1項前段之規定，自應
    適用行為時法即修正前刑法第41條、第33條第5款及罰金罰
    鍰提高標準條例第2條之規定。又本件既應適用95年7月1日
    施行前之刑法規定，基於新舊法不得割列適用之原則，本件
    亦有罰金罰鍰提高標準條例第1條規定之適用，而無新增訂
    刑法施行法第1之1條規定之適用，並此敘明。
二、按刑法第323條規定電能、熱能及其他能量，關於本章之罪
    ，以動產論。本件被告竊取他人（台電公司）之電能，核其
    所為係犯刑法第320條第1項之竊盜罪。
、不另為無罪之諭知部分
一、公訴意旨認被告另涉犯電業法第106條第2款之改動表外線路
    罪嫌，並據蒞庭檢察官於原審審理時，當庭追加被告另涉犯
    同條第3款之以其他方法使電度表失效不準罪嫌。
二、經查被告上開改接線路係電表後至用戶電器間之線路，此部
    份臺電公司並不負責維修架設，均由用戶負責維修架設，是
    用戶理應有權變動該經過電表後之線路。且本件經函詢電業
    法之中央主管機關經濟部，有關電業法第106條第2款規定「
    改動表外之線路」其表外線路究何所指，經濟部能源局則回
    覆稱所謂「改動表外之線路」係指電力公司之輸、配電線路
    至用戶端電表間之電表外線路部分，有該局95年1月5日能電
    字第09500001200號函存卷可參。嗣又經原審將本件公訴人
    提出之正常接線及被告異常改接線路示意圖，函請經濟部能
    源局解釋被告之異常改接線路是否屬電業法第106條第2款所
    指之「改動電表外之線路」，該局亦答覆稱：有關被告改接
    之線路係在用戶端電表之後，非屬「電力公司之輸、配電線
    路至用戶端電表間之電表外線路」，故未涉電業法第106條
    第2款之「改動表外之線路」，亦有該局95年2月24日能電字
    第09500024160號函附卷可參，被告辯稱本件係經過電表後
    改接線路，並非電業法第106條第2款所指「改動表外之線路
    」等語，尚屬有據，是本件被告之異常改接線路並未構成電
    業法第106條第2款「改動表外之線路」之犯罪，當可認定。
三、又電業法第106條第3款固規定「損壞或改變電度表、無效電
    力計、其他計電器之構造，或以其他方法使其失效不準者」
    ，其所謂「以其他方法使其失效不準」應是指以「損壞」或
    「改變」以外之其他方式，使電度表、無效電力計、其他計
    電器，喪失效用或失其準確而言。而本件被告之異常改接線
    路，因甲電表為KV30A電子表，僅接C相仍可正常計度，乙電
    表如無故障，僅接A、B相亦可正常計度，此有上開經濟部能
    源局95年2月24日能電字第09500024160號函在卷可憑。又本
    件乙電表係因不明原因而故障，亦經證人吳瑞麒於本院審理
    時證述明確，參以鑑定證人丙○○於本院審理時亦到庭證稱
    「（一般三相與單相連結會不會造成電錶故障？）不會。養
    殖電錶，係三相獨立計算，與單相計算類似，但不會影響電
    錶」（本院卷第69頁）等語，從而並無證據證明本件改接線
    路會造成該乙電表故障、失效，故被告之上開改接線路應亦
    無使本件2個電度表失其效用或不準之情形，是被告之改接
    線路亦不符合該電業法第106條第3款所規定之要件。
四、綜上，檢察官於起訴事實認被告涉犯電業法第106條第2款之
    改動表外線路及同條第3款之以其他方法使電度表失效不準
    罪嫌一節，尚有未合。又公訴人認被告涉犯前揭二罪，為前
    揭論罪科刑之竊盜罪之優先適用法條，為法條競合實質上一
    罪關係，爰不另為無罪之諭知。
肆、撤銷改判之理由
一、原審未予詳查，遽為諭知被告無罪之判決，自有未合。
二、公訴人上訴意旨，指摘原判決不當，為有理由，自應由本院
    將原判決撤銷改判，以期適法。爰審酌被告昧貪圖便企圖不
    勞而獲，且犯罪後猶飾詞圖卸，尚無悔意，惟其僅供己用，
    惡性尚非重大，及其犯罪之動機、目的、手段，犯罪所生之
    危害及竊得之電能之價值等一切情狀，量處有期徒刑3月，
    並諭知如易科罰金，以300元折算一日之標準，以資儆懲。
伍、適用之法律：
一、刑事訴訟法第369條第1項前段、第364條、第299條第1項前
    段。
二、新修正刑法第2條第1項前段、修正前刑法第320條第1項、第
    323條、刑法第41條第1項前段、修正前罰金罰鍰提高標準條
    例第1條前段、第2條之規定。
本案經檢察官謝錫和到庭執行職務。
中    華    民    國    95    年    12    月    12    日
                  刑事第四庭    審判長法  官    吳志誠
                                      法  官    林勝木
                                      法  官    羅心芳
以上正本證明與原本無異。
檢察官如不服本判決應於收受本判決後十日內向本院提出上訴書
，其未敘述上訴理由者並得於提起上訴後十日內向本院補提理由
書。
本件被告不得上訴。
                                      書記官    蔡振豐
中    華    民    國    95    年    12    月    13    日
附錄法條：
刑法第320條：
意圖為自己或第三人不法之所有，而竊取他人之動產者，為竊盜
罪，處五年以下有期徒刑、拘役或五百元以下罰金。
意圖為自己或第三人不法之利益，而竊佔他人之不動產者，依前
項之規定處斷。
前二項之未遂犯罰之。
刑法第323條：
電能、熱能及其他能量或電磁紀錄，關於本章之罪，以動產論。


司法院資訊處製作；財團法人民間司法改革基金會備份。
